臺灣臺中地方法院刑事判決　　　　　　100年度交訴緝字第6號
公　訴　人　臺灣臺中地方法院檢察署檢察官
被　　　告　陳瑞鵬
上列被告因公共危險等案件，經檢察官提起公訴（93年度偵字第
10514號），被告於本院受命法官行準備程序時，對於就肇事遺
棄罪部分犯罪事實為有罪之陳述，經本院合議庭裁定就肇事遺棄
罪部分由受命法官獨任適用簡式審判程序，判決如下：
    主      文
陳瑞鵬駕駛動力交通工具肇事，致人受傷而逃逸，處有期徒刑陸
月，如易科罰金，以銀元佰元即新臺幣玖佰元折算壹日。
    犯罪事實
一、陳瑞鵬於民國93年5月12日晚間23時50分許，駕駛車牌號碼6
    Ａ─5490號自小客車，沿台中市○○路由南往北方向行駛，
    於翌日（即5月13日）凌晨0時5分許，途經台中市○○路與
    漢口路交岔路口時，理應注意車輛行駛時之車前狀況，並隨
    時採取必要之安全措施，而依當時情形，又無不能注意之情
    事，竟疏於注意，於崇德路右轉進入上開交岔路口，進入漢
    口路之際，貿然行駛。適同一時、地，有蔡金標騎乘車號Ｊ
    ＸＮ─085號重型機車，沿台中市○○路由東往西方向行駛
    ，在漢口路與崇德路口機車停等區停等紅燈之際，陳瑞鵬因
    由崇德路右轉進入漢口路時車速過快，貿然行進，未注意車
    前狀況，駛入對向車道，撞及由蔡金標所騎乘之機車，使蔡
    金標人、車倒地，致蔡金標因而受有左側脛骨開放性骨折之
    傷害（所涉過失傷害罪部分，經告訴人以言詞撤回告訴，業
    據本院不受理判決在案）。陳瑞鵬明知蔡金標已受傷，竟基
    於肇事逃逸之犯意，於肇事致人受傷後，本應留在現場協助
    救助傷患或採取其他必要措施，並向警察機關報告，而不得
    駛離，竟為圖卸責，未留下聯絡方式或為必要之救護處置，
    反自行駕車加速離開現場而肇事逃逸。嗣經路人楊熾基目擊
    肇事車輛之車牌號碼，始經警循線查獲。
二、案經蔡金標訴由台中市政府警察局第五分局報請臺灣臺中地
    方法院檢察署檢察官偵查起訴。
    理    由
一、證據能力部分：
    按除被告所犯為死刑、無期徒刑、最輕本刑為3 年以上有期
    徒刑之罪或高等法院管轄第一審案件者外，於刑事訴訟法第
    273條第1項程序進行中，被告先就被訴事實為有罪之陳述時
    ，審判長得告知被告簡式審判程序之旨，並聽取當事人、代
    理人、辯護人及輔佐人之意見後，裁定進行簡式審判程序，
    為刑事訴訟法第273條之1第1項所明定；而簡式審判程序，
    貴在審判程序之簡省、便捷，故調查證據程序宜由審判長便
    宜行事，以適當之方法行之即可。是簡式審判程序中關於調
    查證據之程序，亦予簡化，關於證據調查之次序、方法之預
    定、證據調查請求之限制、證據調查之方法、證人、鑑定人
    之詰問方式等，均不須強制適用一般審判程序之規定。又因
    被告對犯罪事實不爭執，可認定被告並無行使反對詰問權之
    意，因此有關傳聞證據之證據能力限制，亦無庸適用。刑事
    訴訟法乃增訂第273條之2規定「簡式審判程序之證據調查，
    不受第159條第1項、第161條之2、第161條之3、第163條之1
    及第164條至第170條規定之限制」。本件經本院依上開規定
    適用簡式審判程序，是下列所採用之證據，均不受傳聞證據
    證據能力之限制，均有證據能力。
二、認定犯罪事實所根據之證據及理由：
(一)、被告陳瑞鵬於本院審理中之自白（見本院卷第16頁背面、第
    20頁）。
(二)、告訴人蔡金標於警詢、偵查中之指訴及證人楊熾基於警詢、
    偵查中之證述（見偵卷第10─13頁背面、第39─40頁、第47
    ─48頁）。
(三)、臺中市警察局（現改制為臺中市政府警察局）道路交通事故
    現場圖、道路交通事故調查報告表(一)、(二)、道路交通事故談
    話紀錄表、台中市警察局第五分局文昌派出所交通事故處理
    登記簿各1份、雙方車輛損壞照片8張、中國醫藥大學附設醫
    院診斷證明書1紙、車籍資料1份（見偵卷第16─19頁、第21
    ─22頁、第23─27頁、第28頁、第30頁）。
(四)、綜上所述，被告之自白，核與事實相符，應堪採信。本案事
    證已臻明確，被告犯行應堪認定。
三、論罪科刑之理由：
(一)、核被告陳瑞鵬於車禍肇事致人受傷後自現場逃逸，所為係犯
    刑法第185條之4之肇事遺棄罪。
(二)、按行為後法律有變更者，適用行為時之法律。但行為後之法
    律有利於行為人者，適用最有利於行為人之法律，刑法第2
    條第1項定有明文；而刑法業於94年2月2日修正公布，95年7
    月1日施行，經查：關於修正前刑法第41條第1項前段規定：
    「犯最重本刑為5年以下有期徒刑以下之刑之罪，而受6個月
    以下有期徒刑或拘役之宣告，因身體、教育、職業、家庭之
    關係或其他正當事由，執行顯有困難者，得以1元以上3元以
    下折算一日，易科罰金」，被告等行為時之易科罰金折算標
    準，修正前罰金罰鍰提高標準條例第2條前段（現已刪除）
    規定，就其原定數額提高為100倍折算1日，則本件被告等行
    為時之易科罰金折算標準，應以銀元300元折算1日，經折算
    為新臺幣後，應以新臺幣900元折算為1日。惟95年7月1日修
    正公布施行之刑法第41條第1項前段則規定：「犯最重本刑
    為5年以下有期徒刑以下之刑之罪，而受6個月以下有期徒刑
    或拘役之宣告者，得以新臺幣1千元、2千元或3千元折算1日
    ，易科罰金。」比較修正前後之易科罰金折算標準，以95年
    7月1日修正公布施行前之規定，較有利於被告，則應依刑法
    第2條第1項前段，適用修正前刑法第41條第1項前段規定，
    定其折算標準。
(三)、爰審酌被告業與被害人蔡金標達成和解，有本院100年度交
    附民緝字第1號和解筆錄足參，犯後復坦認犯行，有認錯悔
    過之意，態度良好，其犯罪目的、手段暨其高中肄業之智識
    程度、家庭經濟狀況貧窮之生活狀況（詳警詢筆錄教育程度
    及家庭狀況之記載，見偵卷第8頁）等一切情狀，量處如主
    文所示之刑，並諭知易科罰金之折算標準。
(四)、中華民國96年罪犯減刑條例第5條規定：「本條例施行前，
    經通緝而未於中華民國96年12月31日以前自動歸案接受偵查
    、審判或執行者，不得依本條例減刑。」其立法理由謂：「
    一、按通緝犯乃惡意逃避法律制裁，本無接受裁判及悔改之
    意，如嗣後經逮捕到案仍施予減刑，不啻有鼓勵民眾藐視法
    律之誤識，且對本條例施行前，因不知政府即將辦理減刑而
    自動到案服刑完畢之受刑人，因無法享受減刑寬典，尤難謂
    平。為維護法律尊嚴及消弭上述不公平現象，爰定明依本條
    例應減刑之通緝犯須於一定期限內自動歸案接受偵查、審判
    或執行，始能獲邀減刑寬典。二、將自動歸案截止日期定為
    96年12月31日，以免案件遷延，喪失減刑鼓勵犯罪人早日更
    生之美意。」由此可知，上開減刑條例第5條之適用時機，
    限於「96年7月15日以前（包含當日）」經通緝，未於「96
    年7月16日施行起至96年12月31日以前（包含當日）」自動
    歸案，不得依本條例減刑（臺灣高等法院暨所屬法院96年法
    律座談會刑事類提案第38號審查意見參照）。查本案被告犯
    罪時間雖係於96年4月24日以前，惟被告係於94年3月18日經
    本院發布通緝，於100年4月21日緝獲，分別有本院94年3月
    18日中院清刑緝字第267號通緝書及新竹縣政府警察局通緝
    案件移送書在卷可查（見本院93年度交訴字第143號卷第49
    頁、本院卷第7頁)。是依中華民國96年罪犯減刑條例第5條
    之規定，被告即不得依中華民國96年罪犯減刑條例之規定減
    刑。
四、應適用之法條：
(一)、刑事訴訟法第273條之1第1項、第299條第1項前段。
(二)、刑法第2條1項前段、第185條之4、修正前刑法第41條第1項
    前段，修正前罰金罰鍰提高標準條例第2條。
本案經檢察官劉玉媛到庭執行職務。
中    華    民    國   100    年    5     月    27    日
                  刑事第三庭  法  官  陳秋月
以上正本證明與原本無異。
如不服本判決應於收受判決後10日內，向本院提出上訴書狀，並
應敘述具體理由；其未敘述上訴理由者，應於上訴期間屆滿後20
日內向本院補提理由書（均須按他造當事人之人數附繕本）「切
勿逕送上級法院」。
告訴人或被害人對於判決如有不服具備理由請求檢察官上訴者，
其上訴期間之計算係以檢察官收受判決正本之日期為準。
                              書記官  詹東益
中    華    民    國   100    年    5     月    27    日
附錄本判決論罪科刑法條：
刑法第185條之4：
駕駛動力交通工具肇事，致人死傷而逃逸者，處6月以上5年以下
有期徒刑。